---
title: "Tarea Mayo"
author: "María Eglée Pérez"
date: "5/9/2020"
output: pdf_document
---

- Completada para MATE-3027:
- por: José C. S. Curet
- 5/19/2020

```{r setup, include=FALSE}
knitr::opts_chunk$set(echo = TRUE)
```

Para esta tarea analizaremos un conjunto de datos correspondientes a la publicación

Elias D, Vever H, Lænkholm AV, et al. _Gene expression profiling identifies FYN as an important molecule in tamoxifen resistance and a predictor of early recurrence in patients treated with endocrine therapy_ [published correction appears in Oncogene. 2018 Oct;37(41):5585-5586]. Oncogene. 2015;34(15):1919‐1927. doi:10.1038/onc.2014.138

En este artículo se usan líneas de células de cáncer mamario susceptibles y resistentes al medicamento Tamoxifeno y se compara la expresión de un conjunto de genes de acuerdo con la susceptibilidad de las células al medicamento.

Usaremos algunos paquetes de Bioconductor para obtener los datos directamente del _NCBI Gene Expression Omnibus_ (GEO) (los mensajes han sido suprimidos de este documento)

```{r, message=FALSE}
# Si no ha instalado el paquete BiocManager, puede hacerlo con install.packages("BiocManager")
library(BiocManager)
#BiocManager::install("Biobase")
#BiocManager::install("GEOquery")
# Debería haber instalado "genefilter" para los ejercicios del curso en edX. 
# Si no lo ha instalado elimine el comentario de la siguiente instruccion
#BiocManager::install("genefilter")
library(GEOquery)
library(genefilter)
```

A continuación obtendremos el conjunto de datos 

```{r, messages=FALSE}
gset <- getGEO("GSE67916", GSEMatrix =TRUE, getGPL=FALSE)
# gset es una lista con un solo elemento, así que nos quedaremos con ese elemento
gset<-gset[[1]]
# gset pasa a ser un objeto de expresión manejado por Bioconductor.
class(gset)
```

A continuación extraeremos los elementos de gset que usaremos en nuestro análisis.

Podemos ver el resumen del artículo usando 

```{r, eval=FALSE}
abstract(experimentData(gset))
```

La matrix de expresiones puede obtenerse como
```{r}
matexpr<-exprs(gset)
dim(matexpr)
```
El conjunto de datos contiene 54675 "features". Para cada uno de ellos, hay observaciones para 18 individuos.

Para saber cuáles de las líneas celulares son susceptibles y cuales son resistentes al Tamoxifeno, extraeremos la información fenotípica.

```{r}
pdata<-pData(phenoData(gset))
g=factor(pdata$`tamoxifen sensitivity:ch1`)
summary(g)

```

Vemos que hay 10 líneas resistentes y 8 susceptibles al Tamoxifeno.


# 1. Realice pruebas t para comparar la expresión de todos los "features" para líneas celulares resistentes y susceptibles. ¿Cuántos p-valores son significativos?


```{r}
rowttestD <- rowttests(matexpr, g)$p.value
sum(rowttestD < 0.05)
```

- haciendo un rowttests del conjunto de datos podemos ver que 20190 p valores se encontraron como significativos


# 2. Haga un histograma de los p-valores usando la opción freq=F, y superponga una línea horizontal en 1 (recuerde que si la hipótesis nula es cierta, los p-valores siguen una distribución uniforme). Comente sobre la cantidad de falsos positivos.

```{r}
lthanfv <- sum(rowttestD < 0.05)
xlab_description <- c(paste("p-valores menores a 0.05, desde la columna vertical a la iszquierda\n  con un total de = " , lthanfv , sep=""))
par(bg = 'aliceblue')
hist(rowttestD, freq=F, xlab = xlab_description, ylab = "Densidad", col = "lightblue", border = "cadetblue", main = "Histograma de Pruebas T")
abline(h=1 , col="red")
abline(v=0.5, col="green")
```

- Observando esta gráfica, tenemos que es relativamente uniforme, los valores distribuidos desde 0 a 1, observamos un pico de p valores cerca del 0, lo cuál podría representar la hipotesis alternativa y es donde los falsos positivos es probable que se encuentren.

- Para este primer análisis tenemos que 20190  p valores tienen diferencia significativa por encontrarse por debajo de los 0.05 del estándar establecido.

-Pero algo que hay que tener en cuenta es que a mayor cantidad de datos mayor la posibilidad de encontrar FWER(family-wise error rate), o mejor conocido como error de tipo I.

- Si brevemente usamos el ejemplo presentado por Rafael Irizarry en el libro Data Analysis for the Life Sciences para encontrar la probabilidad de FWER tomando en consideración que cada muestra es independiente. Haciendo una muestra a larga escala.

En este caso haré un cálculo con 1000 datos y un p-valor menor a 0.05...

```{r}
# Haciendo una prueba de FWER
B<-1000
minpval <- replicate(B, min(runif(1000,0,1))<0.05)
mean(minpval>=1)
```

- Aquí vemos que la probalidad es de 1, lo que que indica que es totalmente probable la ocurrencia. Por esta razón es mejor utilizar otro métodos para así dismunuir el error.


# 3. ¿Cuántos p-valores son menores que 0.05 si se ajustan usando el método de Bonferroni?

```{r}
bonferroniPvals <- round(p.adjust(rowttestD,method="bonferroni"),4)
sum(bonferroniPvals < 0.05)
```

- Ajustando los p valores que obtuvimos antes, al método de Bonferroni tenemos que 274 p valores son menores a 0.05. Si hacemos un poco de matemática,  20190(valor anterior)/274(Bonferroni) = 73.6861313869 veces más pequeño. Lo que ajusta bastante, pero también por evitar tener errores de tipo I podriamos comenzar a estar obteniendo errores de tipo II, y tendríamos falsos negativos.


# 4. Ajuste los p-valores usando el método de Benjamini y Hochberg ( "False Discovery Rate") ¿Cuál es el número de p-valores significativos al 5% luego de este ajuste?

```{r}
benjamin.hochberg <- round(p.adjust(rowttestD,method="BH"),4)
sum(benjamin.hochberg < 0.05)
```

- usando el ajuste de Benjamini y Hochberg tenemos que 11827 se considera significativos

# 5. Repita el ejercicio usando el ajuste en el paquete `qvalue` y reporte el número de p-valores significativos.

```{r}

library(qvalue)
qval = qvalue(rowttestD)
sumQvals <- sum(qval$qvalue < 0.05)
sumQvals
```

- usando el paquete de `qvalue` para ajustar los p valores tenemos que 19367 se consideran significativos

- usando el qvalue y el método de Benjamini y Hochberg podemos ver que son menos consevadores que Bonferroni y el ajuste permite la entrada más p valores.

- Considero que cada método podría ser usado dependiendo de la investigación u estilo. Si alguién quiere un poco más de apertura en la evaluación de los datos y sacrificar tener la probabilidad de tener un poco más de error tipo I, pues podría usar Benjamini & Hochberg o qvalue. Si al contrario prefiere ser un poco conservador y prefiere tener errores de tipo II, pues podría escoger Bonferroni.


